臺灣嘉義地方法院民事判決
109年度朴簡字第186號
原      告  陳金緞  

被      告  林慶銅  


上列當事人間請求損害賠償事件，原告就本院108年度交訴字第7
4號刑事公共危險等案件提起附帶民事訴訟，經本院刑事庭以108
年度交附民字第231號裁定移送前來，本院於民國110年1月8日言
詞辯論終結，判決如下：
    主      文
被告應給付原告新臺幣141,254元，及自民國109年2月14日起至
清償日止，按週年利率百分之5計算之利息。
原告其餘之訴駁回。
本判決原告勝訴部分得假執行。
    事實及理由
一、被告經合法通知，未於言詞辯論期日到場，核無民事訴訟法
    第386條所列各款情形，爰依原告之聲請，由其一造辯論而
    為判決。
二、原告主張：被告明知其未考取汽車駕駛執照，不得駕駛汽車
    上路，卻仍於民國108年8月20日中午12時18分許，駕駛其所
    有之車牌號碼000-0000號自用小客車，沿嘉義縣○○鄉○○村○○
    路000號「嘉義縣新港鄉公所」南側之東西向無名道路，由
    東往西方向行駛，行經該路段與嘉義縣○○鄉○○路○○號誌交岔
    路口時，本應注意行至無號誌之交岔路口，少線道車應暫停
    讓多線道車先行，以避免危險之發生，而依當時天候晴、日
    間自然光線、柏油路面乾燥、無缺陷、無障礙物、視距良好
    等客觀情況，並無不能注意之情形，竟疏未注意及此，貿然
    直行駛出上揭交岔路口，適有原告騎乘車牌號碼000-0000號
    普通重型機車，沿嘉義縣新港鄉中山路，由南往北方向直行
    亦駛至上開交岔路口，同疏未注意減速慢行，作隨時停車之
    準備，雙方煞閃不及，被告所駕駛上揭自用小客車之前車頭
    乃與原告所騎乘上開機車之右側車身發生碰撞，原告因而人
    、車倒地，受有前額撕裂傷、四肢多處擦挫傷、右側骨盆骨
    折等傷害。詎被告於駕駛上揭自用小客車肇事致原告受有上
    述傷害後，雖曾下車查看、扶起原告，然因見路過民眾陳堃
    煌駛來之救難協會自用小客車狀似警車，為恐其無汽車駕駛
    執照乙情為警查悉，竟未留在現場協助原告就醫，亦未留下
    其姓名或聯絡資訊予原告，反另基於肇事逃逸之犯意，逕行
    駕駛上開自用小客車逃離現場，惟未幾旋因緊張自撞路邊護
    欄，遭駕車追逐在後之陳堃煌攔下，報警處理，而查悉上情
    。被告上開過失傷害、肇事逃逸犯行，經本院以108年度交
    訴字第74號刑事判決分別判處有期徒刑4月、8月確定。爰依
    侵權行為之法律關係，請求被告賠償下列損失：㈠醫療費用
    新臺幣（下同）32,541；㈡工作損失140,000：原告之職業係
    從事農耕工作，如今因本件事故致無法工作達6個月（即108
    年8月20日至109年2月20日），爰依勞動部所發布108年1月1
    日實施之每月基本工資23,100元及109年1月1日實施之每月
    基本工資23,800元計算6個月之工作損失，共計140,000元；
    ㈢精神慰撫金200,000元：原告因本件事故受有前額1公分之
    撕裂傷及顏部擦挫傷、右大腿挫傷、四肢多處擦挫傷等傷害
    ，治療期間，原告不僅須承受肉體上極大之痛苦，對於傷勢
    未來是否得以痊癒、是否影響農耕之工作能力、治療期間之
    經濟來源等，更是遭受極大壓力。尤其原告額頭所受傷勢嚴
    重，當急診室外科醫師告知原告需要進行顏面縫合手術時，
    原告內心感到痛苦萬分，蓋因聽到「縫」，常人均會懼怕，
    故原告之恐懼不僅來自體膚上之痛，對於未來是否會回復原
    貌之不確定感更是折磨，手術完畢，原告臉上之疤痕至今尚
    為留存，每當原告發現他人特別關注或關心原告臉上之傷口
    時，原告心靈又再次受到打擊，對於臉上的疤痕是否得以抹
    平退去，備感壓力，期間所遭受之精神上痛苦、絕望皆非筆
    墨可以形容，為此依法請求精神上損害賠償200,000元；以
    上合計372,541元等語。並聲明：被告應給付原告372,541元
    ，及自刑事附帶民事追加訴之聲明狀㈡送達翌日起至清償日
    止，按週年利率5%計算之利息。
三、被告未於言詞辯論期日到場，亦未提出書狀作何聲明或陳述
    。
四、得心證之理由：  
　㈠按因故意或過失，不法侵害他人之權利者，負損害賠償責任
    ；汽車、機車或其他非依軌道行駛之動力車輛，在使用中加
    損害於他人者，駕駛人應賠償因此所生之損害；不法侵害他
    人之身體或健康者，對於被害人因此喪失或減少勞動能力或
    增加生活上之需要時，應負損害賠償責任；不法侵害他人之
    身體、健康、名譽、自由、信用、隱私、貞操，或不法侵害
    其他人格法益而情節重大者，被害人雖非財產上之損害，亦
    得請求賠償相當之金額；民法第184條第1項前段、第191條
    之2前段、第193條第1項及第195條第1項前段分別定有明文
    。原告主張之上開事實，業經本院調閱本院108年度交訴字
    第74號刑事卷宗查核屬實，並有該案刑事判決在卷可稽，而
    被告已於相當時期受合法通知，未於言詞辯論期日到場，亦
    未提出書狀作何聲明或陳述，依民事訴訟法第436條第2項、
    第280條第3項準用第1項規定，視同被告自認原告主張之事
    實為真實，是以，原告主張被告有侵權行為之事實，自堪信
    為真實，被告自應負本件侵權行為損害賠償責任。茲就原告
    請求賠償之各項損害金額，審酌如下：
  ⒈醫療費用：
    原告主張其因本件車禍受傷而支出醫療費用合計32,541元等
    語，經查，依原告所提嘉義基督教醫院醫療費用收據所示金
    額合計為29,591元，依原告所提李龍駒診所醫療費用明細列
    印暨醫療費用證明所示金額合計為2,900元（已涵蓋原告所
    提李龍駒診所藥品明細收據所載部分負擔50元，故不予重複
    計算），以上合計32,491元，是原告請求被告賠償醫療費用
    32,491元，應予准許，逾此部分之請求，因無證據可佐，尚
    難准許。
  ⒉不能工作損失：
    原告主張其因受傷休養6個月無法工作，因而受有工作收入
    損失140,000元等語，經查，依卷附嘉義基督教醫院109年11
    月30日戴德森字第1091100156號函記載：依臨床經驗，病人
    倘受有右側骨盆骨折傷害，應會影響其從事農務工作，依此
    病人所受右側骨盆骨折傷害，建議休養期間為3個月以上等
    語，堪認原告因傷需療養不能工作之期間以3個月為適當。
    惟原告未能舉證證明其因傷休養期間不能工作損害之實際金
    額為何，惟依原告之年齡、能力、技能、社會經驗等觀之，
    在通常情形下，其從事勞動工作每月可能之收入，至少應不
    低於基本工資，本院認以事發當時法定基本工資每月23,100
    元為本件計算基礎，應稱合理，依此計算，堪認原告因傷不
    能工作之損害為69,300元（計算式：23,100×3＝69,300），
    逾此範圍，即屬無據。
  ⒊精神慰撫金：
    按非財產之損害賠償係以人格權遭遇侵害，使精神上受有痛
    苦為必要，其核給之標準固與財產上損害之計算不同，然非
    不可斟酌雙方身分資力與加害程度，及其他各種情形核定相
    當之數額（最高法院51年台上字第223號民事判決可資參照
    ）。本院參酌財產所得調件明細表所示兩造之財產狀況，並
    衡量兩造之學歷、身分地位、經濟能力、家庭狀況，並審酌
    本件被告侵權行為之情節、原告所受傷害之程度等一切情狀
    ，認原告請求被告賠償精神慰撫金以100,000元為適當，逾
    此範圍，即屬無據。
  ⒋以上合計原告所受損害之金額為201,791元（計算式：32,491
    ＋69,300＋100,000＝201,791）。
  ㈡按損害之發生或擴大，被害人與有過失者，法院得減輕賠償
    金額，或免除之，民法第217條第1項定有明文。又按汽車行
    經無號誌之交岔路口時，應減速慢行，作隨時停車之準備；
    汽車行駛時，駕駛人應注意車前狀況及兩車並行之間隔，並
    隨時採取必要之安全措施，道路交通安全規則第93條第1項
    第2款、第94條第3項分別定有明文。參酌原告亦疏未注意減
    速慢行，作隨時停車之準備，致發生本件交通事故，亦與有
    過失，斟酌雙方就本件車禍事故之過失情節及原因力之大小
    ，認為原告應負30%之過失責任，被告應負70%之過失責任，
    依此計算，原告得請求賠償之金額應減為141,254元（計算
    式：201,791×0.7＝141,254，元以下四捨五入）。
  ㈢綜上所述，原告依侵權行為之法律關係，請求被告給付141,2
    54元，及自刑事附帶民事追加訴之聲明狀㈡送達翌日即109年
    2月14日起至清償日止，按週年利率5%計算之利息。為有理
    由，應予准許；逾此範圍之請求，則無理由，應予駁回。
五、本件原告勝訴部分，係就民事訴訟法第427條訴訟適用簡易
    程序所為被告敗訴之判決，依同法第389條第1項第3款規定
    ，應依職權宣告假執行。
六、本件原告提起刑事附帶民事訴訟，由本院刑事庭依刑事訴訟
    法第504條第1項之規定裁定移送前來，依同條第2項規定，
    依法免徵第一審裁判費，且本件訴訟繫屬期間亦未增生訴訟
    費用，尚無訴訟費用負擔問題，併此敘明。
中　　華　　民　　國　　110 　年　　1 　　月　　22　　日
                  臺灣嘉義地方法院朴子簡易庭
                                  法　官　孫偲綺
以上正本係照原本作成。
如對本判決上訴，須於判決送達後20日內向本庭（嘉義市文化路
308之1號）提出上訴狀（均須按他造當事人之人數附繕本）。如
委任律師提起上訴者，應一併繳納上訴審裁判費。
中　　華　　民　　國　　110 　年　　1 　　月　　22　　日
                                  書記官  李珈慧